臺灣高等法院高雄分院刑事判決　　　　　　　　　九十一年度上訴字第一四七號
　　上　訴　人　台灣高雄地方法院檢察署檢察官
　　被　　　告　甲○○
右上訴人因被告妨害公務案件，不服臺灣高雄地方法院九十一年度訴字第一三六四號
中華民國九十一年七月八日第一審判決（起訴案號：臺灣高雄地方法院檢察署九十一
年度偵緝字第三號），提起上訴，本院判決如左：
    主  文
上訴駁回。
    理  由
一、公訴意旨略以：被告甲○○係高雄縣籍「正財發三號」漁船之船主，該船於民國
    九十年七月三日晚間十一時五十分許，因走私案被警查獲，被告甲○○同意切結
    保管該船，於同年七月四日簽下切結書願「暫代保管，隨傳隨到，無條件返還」
    ，係受公務員委託掌管物品之人，竟同意由李福成於同年七月二十五日，駕駛該
    船出海走私未稅洋菸，並於同日二十三時許為警查獲，因認被告甲○○涉有刑法
    第一百三十八條之妨害公務員職務上掌管之物品罪嫌云云。
二、按犯罪事實應依證據認定之，無證據不得推定其犯罪事實，又不能證明被告犯罪
    者，應諭知無罪之判決，刑事訴訟法第一百五十四條、第三百零一條第一項分別
    定有明文。次按刑法第一百三十八條妨害公務員職務上掌管物品罪之成立，以行
    為人毀棄、損壞或隱匿公務員職務上掌管或委託第三人掌管之物品，或致令不堪
    用為要件，所謂「毀棄」係指毀滅或拋棄而根本毀滅物之存在，「損壞」係指損
    害、破壞，使物之外形發生重大之變化，並減低物之可用性，「隱匿」係指隱匿
    物品而使人不能或難於發現，「致令不堪用」則係指損壞以外之足使物品喪失其
    效用之侵害行為而言。
三、本件公訴人認被告甲○○涉犯有前述妨害公務罪嫌，無非係以被告之自白、證人
    李天送之指訴、切結書一紙及李福成等走私案之起訴書三紙，為其所憑之論據。
    經查「正財發三號」漁船於九十年七月三日晚間十一時五十分許，因走私洋煙為
    警查獲，被告於七月四日簽立切結書，同意保管該遭扣押之漁船，切結書中並寫
    明「暫代保管，隨傳隨到，無條件返還」等字，此為被告所不否認，並有切結書
    一紙（見他字第二七五四號卷）附卷可稽，足認被告確有簽立保管該船之切結書
    ，而為刑法第一百三十八條所稱受公務員委託保管公務員職務上保管物之第三人
    無訛。被告甲○○於簽立前揭切結書後，未善盡保管之責，將該船交由船員李福
    成於同年七月二十五日，航行出海走私未稅洋煙而遭警查獲等情，復據被告供承
    在卷，並經證人李福成證述屬實，固堪認定；雖被告未依照其所簽立之切結書，
    善盡保管責任，致該船又遭他人航行出海，然漁船出海作業應係在合理範圍內對
    漁船之使用，且漁船出海作業本有一定之返回時間，是被告之行為縱使有違切結
    書，亦不得遽認被告有何隱匿該漁船之犯意；至使用人利用該漁船從事非法行為
    ，則應另由使用人自行負擔刑事責任。況本件被告並未有經令其保管該漁船之公
    務員請求其返還時，將該船故意隱匿或無法交代該船下落，而使人不能或難以發
    現該漁船之情形，而係因該漁船又遭船員李福成使用出海走私方為警查獲，實難
    認被告有故意隱匿該漁船之犯行，是本件被告所為尚與刑法第一百三十八條之構
    成要件有間，殊難遽令其負該刑責。此外，復查無其他積極證據足資證明被告有
    何犯行，要屬不能證明被告犯罪。
四、原審因而為被告甲○○無罪之諭知，經核尚無不合，公訴人上訴意旨，仍執陳詞
    ，指摘原判決不當，為無理由，應予駁回。
據上論結，應依刑事訴訟法第三百六十八條，判決如主文。
本案經檢察官陳國全到庭執行職務。
中    華    民    國      九十一      年      十      月     十七   日
                              臺灣高等法院高雄分院刑事第七庭
                                  審判長法官  李春昌
                                        法官  莊飛宗
                                        法官  黃憲文
右正本證明與原本無異。
如不服本判決應於收受本判決後十日內向本院提出上訴書狀，其未述上訴理由者，
並得於提起上訴後十日內向本院補提理由書狀（均須按他造當事人之人數附繕本)「
切勿逕送上級法院」。
                                      書記官  黃英彥
中    華    民    國      九十一      年      十      月     十七   日
